【裁判字號】    88,訴,371
【裁判日期】    890530
【裁判案由】    違反山坡地保育利用條例等
【裁判全文】
臺灣基隆地方法院刑事判決                          八十八年度訴字第三七一號
    公  訴  人  臺灣基隆地方法院檢察署檢察官
    被      告  甲○○
    選任辯護人  謝華凱
右列被告因違反山坡地保育利用條例等案件，經檢察官提起公訴（八十七年度偵字第
三九二六號），本院判決如左：
    主      文
甲○○在公有山坡地內未經同意擅自設置工作物，處有期徒刑拾月。
附圖編號Ａ部分花園（面積共計貳佰貳拾柒平方公尺）、附圖編號Ｂ部分圓通寺（面
積共計貳佰陸拾玖平方公尺）、附圖Ｃ部分大佛林（面積共計柒拾捌平方公尺）、附
圖Ｄ部分大願寺（面積共計貳佰貳拾肆平方公尺）等工作物均沒收。
    事      實
一、甲○○係中國寶塔事業股份有限公司（下稱中國寶塔公司）及財團法人私立中華
    海景孝園花園公墓管理服務中心（下稱中華公墓）之代表人，於民國七十七年九
    月間向陽金企業股份有限公司（下稱陽金公司）購買位於台北縣金山鄉○○○段
    之山坡地保育墳墓用地後，明知坐落於台北縣金山鄉○○○段坑子內小段一之一
    （乙）地號、一八七─三（丙）地號、第十一（甲）地號、第一九０─一（丙）
    地號、第一八七─三（乙）地號等土地均屬中華民國所有，而由財政部國有財產
    局管理之公有地，並均經台灣省政府公告為山坡地，竟為供墓園之造景與販賣靈
    骨塔之用，乃意圖為自己不法之利益，未經主管機關許可及同意，自七十八年三
    月間起，擅自在如附圖編號Ａ部分所示第一─一（乙）地號土地上建築警衛室、
    狗屋（後為甲○○拆除改建為花園，面積共計二百二十七平方公尺）；在附圖編
    號Ｂ部分所示第一八七─三（丙）、第十一（甲）地號土地上興建圓通寺一間（
    面積共計二百六十九平方公尺）；在附圖編號Ｃ部分所示第一九０─一（丙）地
    號土地上擺設大佛林（面積共計七十八平方公尺）；在附圖編號Ｄ部分所示第一
    八七─三（乙）建築大願寺一間（面積共計二百二十四平方公尺），總計占用山
    坡地面積達七百九十八平方公尺，迨於八十七年八月間遭人告發始發現上情。
二、案經丁○○告發由臺灣基隆地方法院檢察署檢察官偵查起訴。
    理      由
一、訊據被告甲○○矢口否認有未經同意擅自於公有山坡地設置工作物之情事，並辯
    稱：大願寺、圓通寺、警衛室、狗屋、文化中心並非被告所建，且位於中華公墓
    範圍外，他人在公墓範圍外建築，非被告所能阻止；又大願寺、圓通寺並無納骨
    塔，被告如何販售圖利，而大佛林係被告之前手陽金公司總經理監造，並非被告
    所造云云。惟查（一）坐落於台北縣金山鄉○○○段坑子內小段一之一（乙）地
    號、一八七─三（丙）地號、第一九０─一（丙）地號、第一八七─三（乙）地
    號等土地之地目均為林，均屬森林法上所謂之林地，且與同段十一（甲）地號土
    地之地目為田等土地，均屬中華民國所有，而由財政部國有財產局管理之公有地
    ，並均經省政府公告為山坡地保育利用條例範圍內之公有山坡地，有台北縣政府
    （八八）北府農六字第三二五０六七號函附卷可稽。（二）中華公墓係坐落於台
    北縣金山鄉○○○段坑子內小段第十五（甲）地號土地上，有台北縣汐止地政事
    務所土地複丈成果圖（即附圖）在卷可考，由該複丈成果圖觀之，欲進出公墓，
    需經由設有大門之馬路，一般人皆會認為大門之後即屬於中華公墓之範圍；且之
    前該牌樓側邊設有警衛室與狗屋，管制車輛人員進出，若他人經過該大門，而於
    中華墓園下方建築房屋，被告豈有不知之理，又墓園首重安寧，而建築工程非一
    日可成，過程中勢必人車川流不息，將會影響被告墓園之景觀與設施，被告必然
    將加以阻止，豈有放任不管之可能，且參諸被告前曾因與大通建築經理股份有限
    公司（下稱大通公司）有民事糾紛，被告封閉進出墓園之道路，經本院民事執行
    處裁定內容為應容忍大通公司通行之假處分，有本院八十八年一月二十一日基院
    政民執全儉二字第四三三一號、第四三三二號函附卷可憑，可知被告對於中華墓
    園範圍外之上開地號土地，實有相當強之管理控制能力，若謂他人能於其上建築
    房屋，誰其信之？再加上原本之警衛室與狗屋，已遭被告拆除改建為花園，亦有
    本院勘驗筆錄附卷可參，如該警衛室、狗屋係他人所建，被告有何權利將之拆除
    改建為花園？故被告辯稱前開建物皆位於中華墓園範圍外，係他人所建，非被告
    所能阻止云云，實乃卸責之詞。（三）上開地號上之土地，確實有花園、圓通寺
    、大願寺、大佛林等建物，有前揭複丈成果圖在卷可按，且經本院於八十九年三
    月二十九日會同行政院農業委員會林務局農林航空測量所人員至現場勘驗，並解
    讀航空照片後，發現於七十七年航照「警衛室、狗屋」、「大願寺」、「圓通寺
    」皆未發現存在，「大佛林」並未發現豎立佛像，僅發現上坡路左側有一處墓園
    存在，右側兩處則種植樹木，「文化中心」為存在之建物，有行政院農業委員會
    林務局農林航空測量所八十九農測調字第０七八三號函在卷足憑，由此可知，在
    七十七年以前，上開地號上僅有文化中心，而被告自承係於七十七年九月間向陽
    金公司購買中華墓園，而於七十八年三月間點交時，並無大願寺、圓通寺，故證
    人即被告之前手陽金公司負責人丙○○於偵查中結證稱上開土地上之建物非其所
    建等語，應可採信。又中華墓園廣告中尚有記載關於被告興建大願寺之經過，且
    由被告之還款計畫書所附之寶塔銷售產品明細表觀之，大願寺亦屬靈骨塔，從八
    十年七月開始銷售塔位，核與證人即原中國寶塔公司之會計何秀枝於偵查中之證
    述相符，且證人即中華公墓之助理乙○○亦於偵查中結證稱：圓通寺為師父修行
    之處、大願寺為牌樓位、佛林係納骨塔，而上開建物僅大願寺及佛林有對外營業
    ，而上開建物均係伊老闆（指被告）所蓋等語，參諸證人當時雖到職不滿二個月
    ，但其既為中華公墓之助理，焉有不知上開建物係何人所建之理，如係他人所建
    ，其證稱係他人所建即可，何須證稱係被告所建，故證人乙○○之證言應屬真實
    。綜合上開證據觀之，足認被告向陽金公司購買中華墓園後，即自七十八年三月
    間起陸續於上該地號中建築前揭建物，被告辯稱前揭建物皆非伊所建，顯係卸責
    之詞，不足採信。（四）被告所建築之花園、大願寺、圓通寺、大佛林分別如事
    實欄所載之占用公有山坡地面積，業經台灣基隆地方法院檢察署檢察官會同台北
    縣汐止地政事務所人員至現場勘驗測量在卷，有前揭土地複丈成果圖及勘驗筆錄
    附卷可參。綜上所述，本件事證已臻明確，被告之犯行堪以認定，自應依法予以
    論科。
二、查被告行為後，山坡地保育利用條例已於八十七年一月七日修正公布，並於同年
    月一月九日施行，其中第三十四條第一項之法定刑由六月以上五年以下有期徒刑
    ，得併科三萬元以下罰金（依罰金罰鍰提高標準條例提高為五倍為十五萬元，折
    合新台幣四十五萬元），修正為六月以上五年以下有期徒刑，得併科新台幣六十
    萬元以下罰金，新舊法比較結果，以舊法有利於被告，依刑法第二條第一項但書
    規定應適用舊條例處斷。核被告所為係犯修正前山坡地保育利用條例第三十四條
    第一項在公有山坡地上擅自設置工作物罪。茲審酌被告犯罪之動機、目的、犯罪
    所生之危害非輕、犯罪後之態度不佳，猶飾詞卸責等一切情狀，量處如主文所示
    之刑。附圖編號Ａ部分花園（面積共計二百二十七平方公尺）、附圖編號Ｂ部分
    圓通寺（面積共計二百六十九平方公尺）、附圖Ｃ部分上擺設之大佛像（面積共
    計七十八平方公尺）、附圖Ｄ部分大願寺（面積共計二百二十四平方公尺）等工
    作物均依法宣告沒收。
三、公訴意旨另以被告在公有山坡地（第七、第七─一地號）上設置工作物及道路（
    第一─一甲、四甲、七─一甲、一八七─五甲、一九０─一甲地號），因認被告
    涉有山坡地保育條例第三十四條第一項罪嫌。然查，前開地號上之建築物為文化
    中心及既成道路依前揭之航空照片所示，於七十七年前即已存在，被告於七十七
    年後始向陽金公司購買中華墓園，顯非被告所建，公訴人認為被告此部分涉有在
    公有山坡地上擅自設置工作物罪，即有未合，此外復查無其他積極證據證明被告
    確有公訴人所指此部分之犯行，惟公訴意旨認此部分與前揭論罪科刑之在公有山
    坡地上擅自設置工作物罪間屬單純一罪關係，爰不另為無罪之諭知。
據上論斷，應依刑事訴訟法第二百九十九條第一項前段、修正前山坡地保育利用條例
第三十四條第一項、第五項、刑法第十一條前段、第二條第一項但書，判決如主文。
本案經檢察官林楨森到庭執行職務。
中      華      民      國      八十九      年      五    月     三十   日
                                      臺灣基隆地方法院刑事第二庭
                                              法  官  林  火  炎
右正本證明與原本無異。
對於本件判決如有不服，應於收受送達後十日內，向本院提出上訴狀，上訴於臺灣高
等法院，並按他造當事人之人數附具繕本。
                                              書記官  黃  致  祥
中      華      民      國      八十九      年      六    月    五      日
附錄論罪法條：
修正前山坡地保育利用條例第三十四條第一項：
在公有或他人山坡地內，擅自墾殖或設置工作物者，處六月以上五年以下有期徒刑，
得併科三萬元以下罰金。


司法院資訊處製作；財團法人民間司法改革基金會備份。
